【裁判字號】    99,易,145
【裁判日期】    990511
【裁判案由】    傷害
【裁判全文】
臺灣高雄地方法院刑事判決               99年度易字第145號
公  訴  人  臺灣高雄地方法院檢察署檢察官
被      告  甲○○
上列被告因傷害案件，經檢察官提起公訴（98年度偵字第25097
號），本院判決如下：
    主  文
甲○○無罪。
    理  由
一、公訴意旨略以：被告甲○○係址設高雄市新興區○○○路90
    號「鼓壽宮」廟祝，因廟裡摸彩券曾多次失竊，而懷疑係香
    客乙○○所為，被告於民國98年3 月20日13時30分許，見乙○○至「鼓壽宮」會客室閱報之際，上前質問乙○○是否行
    竊，雙方發生爭吵，被告竟基於傷害故意，強拉乙○○欲至
    當地派出所理論，乙○○不從仍猛力拉扯其手部，致乙○○
    撞擊一旁桌子，而受有手指、膝蓋、大腿挫傷等傷害，因認
    被告涉犯刑法第277 條第1 項之傷害罪嫌等語。
二、按被告以外之人於審判外之陳述，雖不符合刑事訴訟法第15
    9 條之1 至第159 條之4 之規定，但經當事人於審判程序同
    意作為證據，法院審酌該言詞陳述或書面陳述作成時之情況
    ，認為適當者，亦得為證據。當事人、代理人或辯護人於法
    院調查證據時，知有第159 條第1 項不得為證據之情形，而
    未於言詞辯論終結前聲明異議者，視為有前項之同意，刑事
    訴訟法第159 條第1 項及第159 條之5分 別定有明文。查本
    判決下列所引用之各該被告以外之人於審判外之陳述，雖屬
    傳聞證據，惟均經當事人於法院準備程序及審判期日中表示
    無意見，而不予爭執，且迄至言詞辯論終結前亦未再聲明異
    議，本院審酌此等證據資料製作時之情況，尚無違法不當及
    證明力明顯過低之瑕疵，亦認為以之作為證據應屬適當，故
    揆諸前開規定，應認前揭證據資料均例外有證據能力。
三、次按犯罪事實應依證據認定之，無證據不得認定犯罪事實；
    不能證明被告犯罪者，應諭知無罪之判決，刑事訴訟法第15
    4 條第2 項、第301 條第1 項分別定有明文。又事實之認定
    ，應憑證據，如未能發現相當證據，或證據不足以證明，自
    不能以推測或擬制之方法，以為裁判基礎；而認定犯罪事實
    所憑之證據，雖不以直接證據為限，間接證據亦包括在內，
    然而無論直接證據或間接證據，其為訴訟上之證明，須於通
    常一般之人均不致有所懷疑，而得確信其為真實之程度者，
    始得據為有罪之認定，倘其證明尚未達到此一程度，而有合
    理之懷疑存在，而無從使事實審法院得有罪之確信時，即應
    由法院諭知被告無罪之判決，此有最高法院40年台上字第86
    號、76年台上字第4986號判例意旨可資參照。又刑事訴訟法
    第161 條第1 項規定：「檢察官就被告犯罪事實，應負舉證
    責任，並指出證明之方法。」，因此，檢察官對於起訴之犯
    罪事實，應負提出證據及說服之實質舉證責任，倘其所提出
    之證據，不足為被告有罪之積極證明，或其指出之證明方法
    ，無從說服法院以形成被告有罪之心證，基於證據裁判主義
    及無罪推定之原則，自應為被告無罪判決之諭知，亦有最高
    法院92年台上字第128 號判例意旨可供參照。即檢察官於訴
    訟上所負之舉證責任，必須說服法院至確信且無合理的懷疑
    其主張可能為不實的程度，始盡舉證責任，如經檢察官之舉
    證，法院對犯罪要件之該當仍有合理之存疑時，法院即應宣
    判被告無罪。
四、公訴人認被告甲○○涉犯刑法第277 條第1 項之傷害罪嫌，
    無非係以被告於偵查中之供述、告訴人乙○○於偵查中之指
    訴、證人丙○○於偵查中之證述以及告訴人提出之馬光中醫
    聯合診所診斷證明書1 紙為其主要論據。訊據被告固就其在
    上揭時、地，因廟裡摸彩券遭竊一事與告訴人發生爭吵，以
    及告訴人受有上開傷勢等情供承不諱，惟堅決否認有何傷害
    之犯行，並辯稱：因先前廟裡摸彩券遭竊，經調閱監視錄影
    畫面後，發現是告訴人所為，當天告訴人再次到廟裡時，伊
    係要求告訴人不要再到廟裡偷摸彩券，告訴人就很生氣地大
    聲吼叫，伊表示要與告訴人一同前往五福派出所理論，告訴
    人不去，就在那邊與伊大小聲，伊僅與告訴人發生爭吵，並
    未拉扯告訴人，告訴人身上傷勢應係其自己踢到桌子所造成
    ，不能要求伊負這個責任等語。
五、經查：
(一)本件證人即告訴人乙○○固於檢察官訊問時證稱：被告於上
    揭時、地以手用力抓住我的手，並說我做賊，叫我跟他一起
    去派出所，我嚇得要死，因為我要掙脫，我的雙腳就碰到旁
    邊的桌椅，導致我雙腳瘀青等語。惟告訴人之告訴，係以使
    被告受刑事訴追為目的，是其陳述是否與事實相符，仍應調
    查其他證據以資審認，此有最高法院52年台上字第1300號判
    例要旨可供參照。而本案係因被告要求告訴人勿再至廟裡偷
    竊摸彩券等物品之情狀下所衍生，則告訴人提出上開指訴是
    否出於純正之動機，以及告訴人指訴內容之真實性如何，自
    須有其他事證供本院審認，以查告訴人之指訴是否與事實相
    符。
(二)而證人丙○○於偵查中證述：當天我原本在辦公室內，因被
    告與告訴人聲音很大，我就出去察看，我看到他們2 人在爭
    執，被告要告訴人一起去派出所，告訴人很氣，就說要提告
    ，人就走了，我沒有看到告訴人跌倒等語（見他字卷第7 、
    8 頁）；嗣於本院審理時到庭證稱：案發當時我人在辦公室
    ，我有聽到爭執的聲音，所以就出來外面看，我出來看的時
    候，沒看到被告與告訴人有拉扯或身體上之接觸，亦未見被
    告或告訴人有摔倒，只是純粹言詞上的爭執，後來我們叫告
    訴人不要再來，告訴人就很生氣說她有受傷，就自己離開了
    等語（見本院易字卷第20至23頁）。依證人丙○○上開證詞
    可知，證人於聽聞爭吵聲後即前往現場察看，但未見告訴人
    有跌倒之情形，故上開證人證詞，至多僅能證明被告與告訴
    人於上揭時、地有發生言語上之爭吵，以及告訴人事發後係
    氣憤地離開現場，並口頭上宣稱其有受傷等事實，惟尚不足
    以證明被告於證人前來察看當下或之前，有出手對告訴人施
    以暴行之情形存在。換言之，證人丙○○之證詞，並非可作
    為認定被告有傷害犯行之不利證據。
(三)另告訴人於偵查中提出馬光中醫聯合診所於98年7 月24日開
    立之診斷證明書1 紙（見臺灣高雄地方法院檢察署98年度他
    字第5054號卷〈下稱他字卷〉第21頁）作為其受有上開傷勢
    之證明，並經本院依職權向馬光中醫聯合診所調取上開診斷
    證明書所載告訴人應診日期之就診病歷1 份（見本院易字卷
    第13、14頁）核對無誤，是本件告訴人於98年3 月31日前往
    上開診所就診時，身上確實受有上開傷勢乙節，固可認定。
(四)然告訴人指訴被告為本件傷害犯行之時間為98年3 月20日，
    而依告訴人所述，其當時遭人誤會係偷竊廟裡摸彩券之人，
    並因而與被告發生爭執以及肢體拉扯，且於拉扯中身體受有
    多處瘀傷，故告訴人當下係憤而離開現場等情，然一般人於
    上開情形下，為保全證據，理應會於當天或者翌日即前往診
    所就診、驗傷，然告訴人卻遲至98年3 月31日始前往上開診
    所就診，與案發日期相距已有11日之久，此與一般人遇上開
    情狀會採取之舉措有別，更與告訴人遭人質疑為偷竊物品之
    人時，其當時情緒及外在反應甚為激動之情狀有顯著落差。
    其次，依一般日常生活經驗可知，人之身體因受撞擊而產生
    之瘀血，縱未予積極塗擦藥物治療，仍會隨時間經過逐漸自
    行消散，且若非出於嚴重撞擊，瘀血情形通常於數日內即會
    消失。而依上開診斷證明書醫囑欄記載告訴人大腿各受有8
    公分×10公分、5 公分×10公分之瘀青，然依告訴人所指本
    件案發時間為98年3 月20日，倘告訴人當天雙腿確實曾與桌
    椅發生撞擊而產生瘀傷，其於相隔11日後始前往驗傷，其身
    上瘀傷範圍理應隨時間經過而縮小，甚至完全恢復才是，而
    告訴人於該日驗傷時，身上竟仍有8 公分×10公分、5 公分
    ×10公分等面積不算小之瘀血，則上開瘀血是否確實係在98
    年3 月20日當天因撞擊而造成，已啟人疑竇。又倘上開診斷
    證明書所載傷勢係如告訴人所指在98年3 月20日當天所形成
    ，告訴人於經過11日後前往驗傷結果，雙腿仍呈現有上述面
    積之瘀血留存，則可合理推論告訴人於98年3 月20日當日應
    係遭到極大力道之撞擊，而因此所產生之瘀血原應大於上述
    面積甚多始為合理，然證人丙○○於偵查中明確證述：告訴
    人當天離開時走路並沒有一跛一跛等語（見他字卷第9 頁）
    ，倘告訴人當天確有受到極大力道撞擊，則告訴人當下必然
    會因身體傷勢、疼痛感等因素而影響其行動能力，何以當時
    在場之人未見告訴人有一絲行動不便之情形？況且，當天被
    告既然要求告訴人一同前往五福派出所理論，若告訴人遭受
    上開非理性對待，在告訴人未急於前往就醫（按：告訴人係
    在事隔11日後始就醫）之情形下，何以不願隨同被告前往派
    出所，使派出所員警得以親眼見證告訴人因遭受被告之暴力
    相向所受之傷害？凡此，均可見告訴人當天實際上並無受到
    可與上開診斷證明書所載傷勢相對應力道之撞擊無誤，故告
    訴人上開傷勢係在何種情形下所形成，並非無疑。
(五)是本件告訴人雖提出上開診斷證明書作為其指訴被告上開傷
    害犯行之佐證，然綜合以上各節觀之，因該診斷證明書所載
    告訴人之傷勢，究係如何造成、於何時造成、其與本案之關
    連性如何，均不無疑問，本院自無從採取上開有瑕疵之診斷
    證明書作為對被告不利認定之依據。
(六)綜上所述，本件被告被訴於上揭時、地對告訴人有上開傷害
    犯行，然因僅有告訴人之片面指訴，並無其他事證足資認定
    告訴人之指訴為真實，依前開判例要旨，本件尚難僅憑告訴
    人之指訴即遽為被告不利之認定。
六、綜上所述，本件檢察官既未舉證證明被告曾於上揭時、地因
    故意行為致告訴人受傷，且檢察官所舉對被告不利之證據，
    尚未達到通常一般之人均不致有所懷疑，而得確信其為真實
    之程度，本院尚無從形成被告有罪之確信；此外，本院復查
    無其他積極證據足認被告有何傷害之犯行，揆諸首揭說明，
    自應諭知被告無罪之判決。
據上論斷，應依刑事訴訟法第301 條第1 項，判決如主文。
本案經檢察官王清海到庭執行職務。
中    華    民    國    99    年    5     月    11    日
                  刑事第十八庭  審判長法  官  李東柏
                                      法  官  周佳佩
                                      法  官  陳芸珮
以上正本證明與原本無異。
如不服本判決應於收受送達後10日內向本院提出上訴書狀，並應
敘述具體理由；如未敘述上訴理由者，應於上訴期間屆滿後20日
內向本院補提理由書（均須按他造當事人之人數附繕本）「切勿
逕送上級法院」。
中    華    民    國    99    年    5     月    11    日
                                      書記官  蔡淑貞

司法院資訊處製作；財團法人民間司法改革基金會備份。
